【裁判字號】    97,台上,2500
【裁判日期】    971127
【裁判案由】    給付工程款
【裁判全文】
最高法院民事裁定            九十七年度台上字第二五００號
上  訴  人  大棟營造股份有限公司
法定代理人  乙○○
訴訟代理人  范纈齡律師
複 代理 人  孫德至律師
被 上訴 人  經濟部水利署南區水資源局
法定代理人  甲○○
訴訟代理人  蔡建賢律師
上列當事人間請求給付工程款事件，上訴人對於中華民國九十六
年十一月十三日台灣高等法院台南分院第二審更審判決（九十五
年度重上更(一)字第三八號），提起上訴，本院裁定如下：
    主  文
上訴駁回。
第三審訴訟費用由上訴人負擔。
    理  由
按上訴第三審法院，非以原判決違背法令為理由，不得為之。又
提起上訴，上訴狀內應記載上訴理由，表明原判決所違背之法令
及其具體內容，暨依訴訟資料合於該違背法令之具體事實；其依
民事訴訟法第四百六十九條之一規定提起上訴者，並應具體敘述
為從事法之續造、確保裁判之一致性或其他所涉及之法律見解具
有原則上重要性之理由。同法第四百六十七條、第四百七十條第
二項定有明文。而依同法第四百六十八條規定，判決不適用法規
或適用不當者，為違背法令；依同法第四百六十九條規定，判決
有該條所列各款情形之一者，為當然違背法令。是當事人提起上
訴，如以同法第四百六十九條所列各款情形為理由時，其上訴狀
或理由書應表明該判決有合於各該條款規定情形之具體內容，及
係依何訴訟資料合於該違背法令之具體事實。如依同法第四百六
十八條規定，以原判決有不適用法規或適用法規不當為理由時，
其上訴狀或理由書應表明該判決所違背之法令條項，或有關判例
、解釋字號，或成文法以外之習慣或法理等及其具體內容，暨係
依何訴訟資料合於該違背法令之具體事實，並具體敘述為從事法
之續造、確保裁判之一致性或其他所涉及之法律見解具有原則上
重要性之理由。上訴狀或理由書如未依上述方法表明，或其所表
明者與上開法條規定不合時，即難認為已合法表明上訴理由，其
上訴自非合法。本件上訴人對於原判決提起上訴，雖以該判決違
背法令為由，惟核其上訴理由狀所載內容，無非係就原審依職權
取捨證據、解釋契約、認定事實所論斷：兩造於民國八十九年二
月二十九日訂立系爭承攬契約，依該契約約定，上訴人就續辦工
程雖得按該契約單價計算，無須重新議價，惟兩造嗣於九十二年
九月二十四日召開系爭工程續約相關事項協議會，討論續約單價
，上訴人會後於同年十月十六日函復被上訴人就續約單價同意與
被上訴人另議，基於私法契約自由原則，自非法所不許。其後上
訴人於九十二年十一月三日、同年月五日二次議價時，於議價前
雖聲明「關於本工程續約部分之單價，本公司同意暫以議價單價
估驗計價，前開單價與原約規定續約單價之差額，由本公司依合
約，雙方合約爭議處理規定辦理」云云，但被上訴人隨即聲明表
示反對，並稱續辦價格若經議價確認，不同意上訴人保留調解、
仲裁及訴訟等語，之後上訴人仍為議價，並於九十二年十一月五
日第二次議價時，經多次減價而以底價承攬。而依證人黃世偉（
被上訴人主任工程師）、蕭清景（負責記錄）所證議價過程，及
上訴人於議價完成後簽名等情觀之，應認上訴人確同意參與議價
，並與被上訴人達成協議，自不得事後再向被上訴人請求給付該
底價與原契約單價之差額。雖其又稱係遭被上訴人脅迫而參與議
價，惟既未於所稱之脅迫終止後一年內撤銷意思表示，自不得再
為爭執等情，暨其他與判決結果不生影響，原審未予斟酌審認部
分，指摘其為不當；而非表明該判決所違背之法令及其具體內容
，暨依訴訟資料合於該違背法令之具體事實，復對於原審認定事
實之職權行使，漫謂其有為從事法之續造、確保裁判之一致性等
所涉及之法律見解具有原則上重要性云云，尚難認其已合法表明
上訴理由。依首揭說明，應認其上訴為不合法。又原審對於本院
前次發回意旨所質疑兩造有無合意變更原契約單價乙節，已依上
訴人於九十二年十月十六日函稱同意與被上訴人另議單價，事後
復參與議價及議價過程等調查證據所得暨全辯論意旨，而為如上
之論斷，自難謂其理由不備或違背本院發回意旨，附此敘明。
據上論結，本件上訴為不合法。依民事訴訟法第四百八十一條、
第四百四十四條第一項、第九十五條、第七十八條，裁定如主文
。
中    華    民    國  九十七  年   十一   月  二十七  日
                      最高法院民事第一庭
                          審判長法官  蕭  亨  國
                                法官  葉  勝  利
                                法官  高  孟  焄
                                法官  黃  義  豐
                                法官  許  正  順
      本件正本證明與原本無異
                                      書  記  官
中    華    民    國  九十七  年   十二   月   十二   日
                                                     v


司法院資訊處製作；財團法人民間司法改革基金會備份。
